臺灣高雄地方法院民事判決　　　　　　　 110年度簡字第28號
原　　　告　洪李金蓮
訴訟代理人　林進義　
　　　　　　魯光明　
被　　　告　蔡怡佳　
訴訟代理人　陳昇宏　
　　　　　　邱宏林　
　　　　　　賴麒仁　
上列當事人間因過失傷害案件，原告提起刑事附帶民事訴訟，經
本院刑事庭裁定移送前來（109 年度交簡附民字第202 號），本
院於民國110 年10月20日言詞辯論終結，判決如下：
    主     文
被告應給付原告新臺幣柒拾參萬柒仟肆佰伍拾伍元。
原告其餘之訴駁回。
訴訟費用由被告負擔三分之二，餘由原告負擔。 
本判決第一項得假執行，但被告如以新臺幣柒拾參萬柒仟肆佰伍
拾伍元為原告預供擔保，得免為假執行。
    事實及理由
壹、程序方面：
  ㈠按本於道路交通事故有所請求而涉訟者，不問其標的金額或
    價額一律適用簡易程序，民國110 年1 月20日公布、同年月
    22日施行之民事訴訟法第427 條第2 項第11款定有明文。而
    依民事訴訟法施行法第4 條之1 規定，於修正前已繫屬之事
    件，未經終局裁判者，適用修正後之規定。本件原告本於道
    路交通事故有所請求而起訴，由本院刑事庭裁定移送前來時
    適用通常訴訟程序，因於110 年1 月22日修正之民事訴訟法
    施行時尚未經終局判決，依上述規定，改用簡易訴訟程序審
    理。
  ㈡按訴狀送達後，原告不得將原訴變更或追加他訴。但擴張或
    減縮應受判決事項之聲明者，不在此限，此觀民事訴訟法第
    255 條第1 項第3 款之規定自明。查原告起訴時聲明：被告
    應給付原告新臺幣（下同）1,153,235 元及按週年利率5%計
    算之利息，再擴張請求金額為1,154,435 元、另捨棄法定遲
    延利息部分而聲明：被告應給付原告1,154,435 元（見本院
    卷第133 、141 頁），經核原告所為上開訴之變更，分屬擴
    張或減縮應受判決事項之聲明，揆諸前揭規定，並無不合，
    應予准許。
貳、實體方面：
一、原告主張：被告於108 年9 月27日19時21分許，騎乘車號00
    0-0000號普通重型機車，沿高雄市鳳山區鳳林路由東往西方
    向行駛，行經該路與中山東路60巷口時擬超越前車，本應注
    意變換車道時，應讓直行車先行，並注意安全距離，詎其疏
    未注意及此，突然往左偏移侵入內側車道，適有訴外人林進
    義騎乘車號000-0000號機車後載原告沿同向行駛於內側車道
    ，見狀閃避不及，兩車因此發生擦撞，過失擦撞林進義騎乘
    之機車，原告因而人車倒地（下稱系爭事故），受有右側近
    端脛骨粉碎性、移位性、閉鎖性骨折（下稱系爭傷害），爰
    依民法第184 條、第193 條、第195 條規定，請求被告給付
    醫療暨醫療用品費用57,275元（已扣除受領之強制汽車責任
    保險金73,753元）、看護費124,000 元、回診車資及復健費
    用20,580元、營養食品費用18,180元、鋼釘取釘費用50,000
    元、不能工作損失526,800 元、租攤費用57,600元、精神慰
    撫金30萬元等語。並聲明：被告應給付原告1,154,435 元。
二、被告則以：伊就系爭事故有過失而致原告受有系爭傷害，然
    原告購買之營養食品費用並非必要，且尚未施作鋼釘取釘手
    術，而欠缺必要性；不能工作損失部分，應以最低薪資作為
    計算標準；租攤費用部分，此屬原告工作之成本，原告已請
    求不能工作之損失，不得復行請求，亦與系爭事故無相當因
    果關係；至於精神慰撫金部分，原告請求金額實屬過高等語
    ，資為抗辯。並聲明：原告之訴駁回。
三、兩造不爭執事項：
 ㈠被告於108 年9 月27日19時21分許，騎乘車號000-0000號機
   車沿高雄市鳳山區鳳林路外側車道由東往西方向行駛，途經
   該路與中山東路60巷口處時，本應注意變換車道時，應讓直
   行車先行，並注意安全距離，詎其疏未注意及此，突然往左
   偏移侵入內側車道，適有林進義騎乘車號000-0000號機車後
   載原告沿同向行駛於內側車道，見狀閃避不及，兩車因此發
   生擦撞，致林進義、原告人車倒地後，原告因此受有右側近
   端脛骨粉碎性、移位性、閉鎖性骨折、臉部傷口1 公分、右
   前額、眼、臉頰挫傷等傷害。
  ㈡被告因系爭事故業經本院以109年度交簡字第2784號刑事判
    決過失傷害罪確定。
  ㈢原告因系爭事故已受領強制汽車責任保險金73,753元。
  ㈣原告支出必要之醫療暨醫療用品費用57,275元（已扣除受領
    之強制汽車責任保險金73,753元）。
  ㈤原告支出必要之看護費124,000元。
  ㈥原告支出必要之回診車資及復健費用20,580元。
  ㈦原告因系爭事故受傷不能工作時間為1年。
  ㈧原告職業為豬肉攤商，投保勞工保險之投保薪資為43,900元
    ，承租攤商費用為每月4,800元。
四、本件兩造爭執之點為：
  ㈠原告得否請求營養食品費用、鋼釘取釘費用？如可，金額若
    干？ 
  ㈡原告得請求不能工作損失之金額若干？得否請求租攤費用？
    如可，金額若干？
  ㈢原告得請求精神慰撫金若干？
五、本院之判斷
    按因故意或過失，不法侵害他人之權利者，負損害賠償責任
    ；汽車、機車或其他非依軌道行駛之動力車輛，在使用中加
    損害於他人者，駕駛人應賠償因此所生之損害；不法侵害他
    人之身體或健康者，對於被害人因此喪失或減少勞動能力，
    或增加生活上之需要時，應負賠償責任；不法侵害他人之身
    體、健康、名譽、自由、信用、隱私、貞操，或不法侵害其
    他人格法益而情節重大者，被害人雖非財產上之損害，亦得
    請求賠償相當之金額；民法第184 條第1 項前段、第191 條
    之2 前段、第193 條第1 項、第195 條第1 項前段分別定有
    明文。被告因前揭過失行為，致原告受有上開傷勢，則原告
    依前揭規定，請求被告賠償其所受損害，自屬於法有據。茲
    就原告請求賠償之項目及金額析述如下：
  ㈠醫療暨用品費用、看護費、回診車資及復健費用部分：
    原告主張支出醫療及醫療用品費用57,275元、看護費124,00
    0 元、回診車資及復健費用20,580元，有醫療費用收據、診
    斷證明書、醫療用品收據及車資證明單等件可稽，並為被告
    於言詞辯論期日表明不予爭執（見本院卷第143 頁），則原
    告此部分之主張，自應准許。
  ㈡營養食品費用部分：
    原告主張因系爭事故購買天地合補龜鹿雙寶六箱、995 營養
    品兩箱共16,580元，然為被告以非本件傷勢復原必要之用品
    否認，經本院函詢長庚醫療財團法人高雄長庚紀念醫院（下
    稱長庚醫院），函覆略以：本院並無醫囑原告食用鈣質藥品
    、天地合補龜鹿雙寶及995 營養品等語，有該院110 年6 月
    11日長庚高字第1100650269號函在卷可按（見本院卷第109
    頁），顯難認定原告因系爭傷害而有食用上開營養品之必要
    。此外，原告就其主張因系爭傷害而有食用前述營養品之必
    要一節，又無其他舉證以實其說，是其上開主張，即屬無據
    。
  ㈢鋼釘取釘費用部分：
    原告因系爭事故受有系爭傷勢，並於108 年9 月27日接受骨
    折復位內固定手術（下稱系爭手術）等節，固據原告提出長
    庚醫院診斷證明書為據（見本院卷第73頁），然系爭手術後
    ，原告所植入之鋼釘迄未經手術取出；又有無取出鋼釘之必
    要，經本院函詢長庚醫院函覆略以；臨床上接受脛骨內固定
    術，除病人自覺骨板異物感明顯且不適，一般不會再安排固
    定物取出術；若病人要求取出，建議待脛骨內固定術達2 年
    ，費用預估為2 萬元，仍須視實際情況以定等語，有上開函
    文附卷可考；而系爭手術後至本案言詞辯論終結時日已逾2
    年，原告迄未就將來有取出鋼釘之必要，舉證以實其說，已
    難憑認，且取釘費用亦屬預估性質，自難期精確，原告復尚
    未能就其金額明確提出證明，其就此部分預先請求被告給付
    ，核與民事訴訟法第246 條之規定不符，尚難認有預為請求
    之必要。
  ㈣不能工作損失及攤商租金損失部分：
  ⒈原告主張其於系爭事故前在高雄市鳳山區黃埔市場承租攤位
    自營豬肉販售，因受系爭傷害無法繼續工作時間為1 年等情
    ，業據其提出長庚醫院119 年4 月9 日診斷證明書與鳳山黃
    埔商行（黃埔市場）市場租賃契約書為據（見附民卷第17、
    131 頁），為被告所不爭執（見本院卷第143 頁），堪信為
    真，惟原告主張應以其每月投保薪資43,900元計算工作損失
    ，則為被告所否認，並以前揭情詞置辯。經查，原告於系爭
    事故前，以高雄縣屠宰業職業工會為投保單位，投保薪資為
    43,900元，有卷附投保單位網路申報及查詢作業為憑（見附
    民卷第59頁），惟依稅務電子閘門所得調件明細表所示（見
    本院卷證物袋），原告於106 至108 年均未就上開黃埔市場
    豬肉攤位申報營業所得，且原告並未受僱於他人，則無從以
    原告上開投保資料，證明其實際勞動能力所得金額，且原告
    亦未能提出其他資料以證其每月有43,900元之收入，原告主
    張以其勞保投保金額作為計算每月工作收入之基準，礙難憑
    採。本院審酌原告為自營豬肉攤商，於108 年間尚有申報其
    經營其他豬肉攤商之收入（見前揭稅務電子閘門所得調件明
    細表），依一般身體健康之人在通常情況可從事工作，再酌
    以最低基本工資係一般勞工在通常情況下所可能取得之最低
    收入，是被告抗辯以108 年基本薪資為23,800元作為原告請
    求不能工作之計算標準，核屬公允，則原告得請求賠償不能
    工作之損失為285,600 元（計算式：23,800×12＝285,600
    ），逾此範圍之請求，不應准許。
  ⒉攤位租金部分：原告主張其於不能工作期間仍支出攤位租金
    56,000元，固提出上開租賃契約書為證。惟查本件原告所支
    出之攤位租金，實係肇因於原告與攤位出租人之攤位租賃契
    約關係，性質上應屬純粹經濟上損害，顯非屬民法第184 條
    第1 項前段、第191 條之2 前段、第193 條第1 項所欲保護
    之「權利」客體，是原告主張被告應就此部分攤位租金支出
    負損害賠償賠償責任云云，尚非可採。
  ㈤精神慰撫金部分：
    按慰藉金之賠償須以人格權遭遇侵害，使精神上受有痛苦為
    必要，其核給之標準固與財產上損害之計算不同，然非不可
    斟酌雙方身分資力與加害程度，及其他各種情形核定相當之
    數額，此有最高法院51年台上字第223 號判決意旨可資參照
    。故於決定精神慰撫金之數額時，對於雙方資力及加害程度
    即須為綜合衡量。經查，原告受有系爭傷害，傷勢程度非輕
    ，並經手術、住院數日，達一年無法工作，期間並多次往來
    醫療診所復健，是其身體法益受侵害之情節，不可謂不大，
    是原告請求被告給付精神慰撫金，自屬有據。本院審酌原告
    為國小畢業、自營豬肉攤商；被告大學畢業、任職托嬰中心
    ，並參酌兩造稅務電子閘門所得調件明細表、財產調件明細
    表（因屬個人隱私，僅予參酌，爰不予揭露），被告就系爭
    事故發生之過失態樣，以及原告因系爭事系爭傷害、日常生
    活受影響程度、治療期間之長短等一切情狀，認原告得請求
    之精神慰撫金以250,000 元為適當，逾此範圍，為無理由。
六、綜上所述，原告依民法第184 條、第193 條、第195 條規定
    ，請求被告給付737,455 元（計算式：醫療暨用品費用57,2
    75元＋看護費124,000 元＋看診交通費及復健費用20,580元
    ＋不能工作損失285,600 元＋精神慰撫金250,000 元＝737,
    455 元）為有理由，應予准許。至逾此範圍之請求則為無理
    由，應予駁回。
七、本件係依民事訴訟法第427 條適用簡易程序所為原告部分勝
    訴之判決，依同法第389 條第1 項第3 款規定，應就原告勝
    訴部分依職權宣告假執行，並依同法第392 條第2 項規定，
    依職權宣告被告預供擔保後，得免為假執行。
八、本件事證已臻明確，兩造其餘攻擊或防禦方法及所提證據，
   ，經審酌後認與判決之結果不生影響，爰不逐一論述，併此
   敘明。
九、據上論結，本件原告之訴為一部有理由，一部無理由，依民
    事訴訟法第79條，判決如主文。
中    華    民    國    110   年    11    月    19    日
                  民事第四庭  法  官  鄭伊倫
以上正本係照原本作成。
如對本判決上訴，須於判決送達後20日內向本院提出上訴狀。如
委任律師提起上訴者，應一併繳納上訴審裁判費。
中    華    民    國    110     年  11    月    19    日
                              書記官  林雅婷